【裁判字號】    97,上易,2405
【裁判日期】    971127
【裁判案由】    妨害家庭
【裁判全文】
臺灣高等法院刑事判決                97年度上易字第2405號
上  訴  人
即  被  告  乙○○
                    號12樓之.
選任辯護人  李建民律師
上  訴  人
即  被  告  甲○○
選任辯護人  楊擴舉律師
上列上訴人因妨害家庭案件，不服臺灣臺北地方法院97年度易字
第851號，中華民國97年8月13日第一審判決（起訴案號：臺灣臺
北地方法院檢察署97年度偵字第3439號），提起上訴，本院判決
如下：
    主  文
上訴駁回。
    犯罪事實及理由
一、本案經本院審理結果，認第一審以上訴人即被告乙○○犯刑
    法第239條前段之有配偶而與人通姦罪，判處有期徒刑4月，
    並諭知如易科罰金，以新台幣1,000元折算一日，減為有期
    徒刑2月，並諭知如易科罰金，以新台幣1,000元折算一日；
    上訴人即被告甲○○犯刑法第239條後段之相姦罪，判處有
    期徒刑4月，並諭知如易科罰金，以新台幣1,000元折算一日
    ，減為有期徒刑2月，並諭知如易科罰金，以新台幣1,000元
    折算一日，認事用法及量刑均無不當，應予維持，並引用第
    一審判決書記載之事實、證據及理由（如附件）。
二、上訴人被告乙○○上訴意旨略以：
（一）告訴人於原審及證人鍾礽祖於原審均結證被告當時係穿內
      褲云云，與蒐證錄影帶顯示被告案發當時係穿長褲不符，
      足證被告迄未與共同被告甲○○有通姦行為，告訴人與證
      人鍾礽祖刻意強調被告穿著內褲，應係事先勾串所謂「被
      告身著內褲從臥室走出來」，以誤導法院誤認被告與甲○○共處一室，企圖誤導法院。
（二）告訴人丙○○為證明被告二人當晚有發生性行為，曾在垃
      圾筒搜取衛生紙，告訴人向被告表示要去化驗有無被告精
      液留在衛生紙上，但告訴人於提出告訴後至今，迄未提出
      當日取得之衛生紙之化驗結果，可證告訴人誣指被告與甲○○通姦乙節，完全不實。
（三）系爭「外遇和解暨離婚協議書」記載被告自白所謂通姦乙
      節，與事實不符，案發當天共同被告甲○○係借住被告復
      興南路住所，被告二人分別睡不同房間；告訴人於95年12
      月26日凌晨偕同徵信社人員至被告復興南路住所，誣指被
      告通姦，被告唯恐告訴人情緒失控，精神病發作，為安撫
      其情緒，且在徵信社人員要脅之下，被告迫於無奈，始簽
      立系爭「外遇和解暨離婚協議書」。
（四）告訴人丙○○於偵查中庭呈之錄影帶係剪接分三段，並非
      前後連續之畫面。且僅有影像而無聲音，顯然經過剪接、
      消音，以掩飾其等對被告不利之行為。且上開錄影部分，
      並不足證明被告與甲○○有何通姦之事實。
三、上訴人被告甲○○上訴意旨略以：
（一）證人丙○○於本案有關進入案發房屋之時間、簽立「宥恕
      外遇和解協議書」之時有無爭執及時間點、證人丙○○有
      於現場垃圾桶撿到衛生紙等相關重要之點之證言，證人鐘
      礽祖於本案有關簽立「宥恕外遇和解協議書」之地點、現
      場拍攝情狀；證人二人為何前往案發房屋、進入案發房屋
      之當下情狀及作為、被告乙○○當時之穿著、警察是否有
      來及來到案發房屋之次數、離開案發房屋之時間點，與先
      前偵查筆錄多有出入；且其二人彼此間之證言對照，亦多
      有不同；甚者，有些證言更與另一證人即告訴人丙○○之
      告訴代理人許博森律師所言不符。是以，上開證人丙○○
      及鍾礽祖二人之證言，顯有疑義，皆不應採用作為本案判
      決之依據。
（二）有關「宥恕外遇和解協議書」內容效力，已經上訴人於96
      年1月2日以律師函表示撤銷，並送達告訴人丙○○，且告
      訴人丙○○至今皆未表示反對之意思，即屬默示同意上訴
      人撤銷「宥恕外遇和解協議書」之主張。是以，「宥恕外
      遇和解協議書」無任何法律上效力，實屬當然。故此，該
      「宥恕外遇和解協議書」因撤銷而自始不存在，換言之，
      即自始無存在之意，進步言，其形式上之證據力已然消失
      ，何況豈有證據能力之可能。上訴人甲○○受到告訴人丙○○等人之脅迫及限制自由而簽立上開「宥恕外遇和解協
      議書」，在遭釋放後，當然為維自身榷益，即於95年12月
      27 日前往台北市政府警察局大安分局瑞安街派出所報請
      警察機關人員之協助，是屬當然。但原審判決卻認為這是
      上訴人事後之卸責行為令人觀之譁然，深不知原審判決為
      何如此妄斷，傷害人民之法律威情。
四、就上訴意旨補充判決如下：
（一）被告乙○○部分：
  １、被告乙○○辯稱：告訴人於原審及證人鍾礽祖於原審均結
      證被告當時係穿內褲云云，與蒐證錄影帶顯示被告案發當
      時係穿長褲不符云云，經查，告訴人會同鍾礽祖等人前往
      前開乙○○住處查證時，曾當場以錄影方式進行蒐證，而
      經原審當庭勘驗該蒐證錄影光碟，其結果為：「光碟內總
      共有三段錄影內容，每一段錄影內容均只有影像沒有聲音
      ，三段錄影內容勘驗如下：(1)第一段錄影全長48秒，畫面
      一開始乙○○站在房間外面（未戴眼鏡），畫面陰暗，沒
      有辦法判斷乙○○是否從房間內走出來，乙○○身穿長袖
      上衣（T恤型），從畫面上沒有辦法判斷乙○○下半身是
      否穿長褲，之後攝影鏡頭從房間內走去，看到甲○○坐在
      床頭，雙手拿起棉被遮住臉部，甲○○身穿長袖灰色上衣
      （T恤型），褲子部分因為被棉被擋到沒有辦法判別，床
      旁邊放有一張椅子，上面有手機、眼鏡等物品。(2)第二段
      錄影全長38秒，畫面一開始正對坐在床頭的甲○○，甲○○趕緊將棉被往頭部以下全身遮住，畫面有往浴室拍攝全
      景。(3)第三段錄影全長47秒，畫面一開始是從房間外拍攝
      ，再走到房間內拍攝，此時看到乙○○是身著淺色長褲，
      甲○○仍坐在床頭，用棉被蓋住自己，畫面上有拍攝到衣
      帽架，衣帽架上有胸罩（甲○○稱該胸罩是我的）」等情
      ，此經原審製有勘驗筆錄在卷可考（見原審97年7月30日
      審判筆錄第15頁），是依上開勘驗結果，於第一段錄影畫
      面一開始乙○○站在房間外面（未戴眼鏡），畫面陰暗，
      沒有辦法判斷乙○○是否從房間內走出來，乙○○身穿長
      袖上衣（T恤型），從畫面上沒有辦法判斷乙○○下半身
      是否穿長褲，至第三段錄影畫面，才看到乙○○是身著淺
      色長褲，是告訴人於丙○○及證人鍾礽祖於原審所證尚難
      認與蒐證錄影帶顯示不符，被告乙○○此部分所辯，自不
      可採。
  ２、被告乙○○另辯稱告訴人丙○○當晚曾在垃圾筒搜取衛生
      紙，告訴人向被告表示要去化驗有無被告精液留在衛生紙
      上，但告訴人於提出告訴後至今，迄未提出當日取得之衛
      生紙之化驗結果，可證告訴人誣指被告與甲○○通姦乙節
      ，完全不實云云，惟查，證人丙○○於原審審理時證稱：
      衛生紙是鍾礽祖拿給我的，鍾礽祖拿給我的時候是揉成一
      團，我就馬上找塑膠袋裝起來，因為沒有人要幫我驗，所
      以我搬到臺北時就丟棄了等語（見原審卷第95頁），姑不
      問證人丙○○前開所證沒人要幫忙驗一節是否屬實，亦無
      法因告訴人未能提出化驗結果，而得出「被告乙○○與甲○○通姦乙節，完全不實」之結論，且縱然本案未查扣保
      險套、衛生紙或其他性行為用品等證物，惟此事關個人習
      性，千差萬別，不一而足。非每一性交行為，必有此等物
      品，且此等私密物品，當事人必為處理，自無法以未查扣
      前開物品，而為有利被告乙○○、甲○○認定之依據。
  ３、被告乙○○復辯稱系爭「外遇和解暨離婚協議書」記載被
      告自白所謂通姦乙節，與事實不符，被告係唯恐告訴人情
      緒失控，精神病發作，為安撫其情緒，且在徵信社人員要
      脅之下，被告迫於無奈，始簽立系爭「外遇和解暨離婚協
      議書」云云，惟查，被告乙○○此部份所辯為不可採，業
      據原審於判決理由三第（三）項下詳為指駁，核屬合於經
      驗法則，被告乙○○復執陳詞，並不可採。
  ４、被告乙○○再辯稱告訴人丙○○於偵查中庭呈之錄影帶係
      剪接分三段，並非前後連續之畫面。且僅有影像而無聲音
      ，顯然經過剪接、消音，不足證明被告與甲○○有何通姦
      之事實云云，經查，本件原審乃以錄影內容為犯罪之佐證
      之一，並非單以錄影內容為犯罪認定之惟一依據，被告此
      部份所辯亦無理由。
（二）被告甲○○部分：
  １、被告甲○○辯稱證人丙○○及證人鍾礽祖之證言皆有許多
      與事實不同，甚或自相矛盾之處，而無從圓融推理，客觀
      評之，不得採為證據云云，經查，証人丙○○及證人鐘礽
      祖於95年12月26日凌晨有至案發現場，此為被告所不爭執
      ，經核證人即告訴人丙○○於原審審理時證稱：（當天情
      形為何？）我與鍾礽祖到上開住處開門進去，到上開住處
      的時間我忘記了，我記得很晚，我拿鑰匙開門後，我看到
      我先生從臥室走出來，穿著T恤及平口四角內褲，問我你
      要做什麼，我沒有說話，我直接開臥室的門，我就看到棉
      被裡面似乎有一個人，也就是被告甲○○，我看到被告甲○○身上穿著我先生的T恤（也就是我先生的睡衣，因為
      我先生平日把T恤當睡衣）及我先生的平口四角紅色內褲
      ，被告甲○○沒有穿胸罩，因為她的胸罩掛在平日掛帽子
      的架子上，她還一直用棉被蓋著，我跟我先生說我要打電
      話報警，我先生跟我說一切都好談，他願意好好談，我們
      就坐下來開始談；（從你開你家大門開始，鍾礽祖就跟著
      你到現場時就開始錄影及拍照嗎？）不是，是我先生打開
      臥室的門就開始拍了；（當天在現場被告乙○○有無承認
      他與甲○○有通姦？）有。（你方才提到因為被告二人不
      肯好好談，所以你就報警，甲○○並開始罵你，甲○○罵
      你什麼？）她就是說今天是她倒楣，被我抓到，我先生這
      樣也不是第一次等語，其所證上情，與證人鍾礽祖於原審
      審理時所證述：（請說明當天你到上開地址的經過？）大
      約是26日凌晨3、4點左右，我、我朋友與丙○○在上開地
      址樓下會合，會合後上樓，丙○○拿鑰匙開門帶我們進去
      ，進去以後可能是因為開門的聲音，乙○○就從房間裡面
      走出來，我就走到乙○○走出來的那個房間門口拿攝影機
      進行錄影，當時甲○○坐在房間內的床上，我印象中乙○○是穿著汗衫、短褲，甲○○穿的是薄汗衫、男性的內褲
      ，我就聽到丙○○罵甲○○說你為何穿我老公的內褲；（
      你當天在上開地址，你有無聽到乙○○、甲○○承認他們
      有通姦的行為嗎？）一開始他們有否認，後來他們有承認
      ；（你到現場後，你有無看到乙○○從你後來發現甲○○
      的房間走出來？）我有看到乙○○是從房間走出來，而且
      把門關起來，然後丙○○就去把門打開；（你方才說現場
      甲○○、乙○○有承認他們有通姦，他們如何承認？）一
      開始他們不承認，後來丙○○說沒有關係，等一下警察就
      來了，意思是說要把他們帶去警察局，到了警察局再說，
      後來警察來了，乙○○就說要自己處理，警察就走了，我
      清楚記得甲○○有說乙○○那麼多個，為什麼會抓到我，
      我就回答她說算妳倒楣，乙○○的部份，他如何承認，我
      忘記了，但是他後來有承諾一些條件等情節，互核大致相
      符。至於證人有關進入案發房屋之時間、簽立「宥恕外遇
      和解協議書」之時有無爭執及時間點、證人丙○○有於現
      場垃圾桶撿到衛生紙、簽立「宥恕外遇和解協議書」之地
      點、現場拍攝情狀所為證述，經核或係因離案發時間遠近
      之記憶問題，係因問話結果及陳述方式不同，尚難認有何
      矛盾之處；至證人二人為何前往案發房屋、進入案發房屋
      之當下情狀及作為、警察是否有來及來到案發房屋之次數
      、離開案發房屋之時間點，經核仍屬因問話結果及陳述方
      式之不同，尚難認係屬不實，況上開細節縱有稍許出入，
      仍難認定證人二人所述全部不實，被告甲○○辯稱證人丙○○、鍾礽祖之證言不得為證據云云，自不可採。
  ２、被告甲○○另辯稱系爭「宥恕外遇和解協議書」內容效力
      ，已經被告於96年1月2日以律師函表示撤銷，無證據能力
      ；且被告甲○○受到告訴人丙○○等人之脅迫及限制自由
      而簽立上開「宥恕外遇和解協議書」，在遭釋放後，即於
      95年12月27日前往台北市政府警察局大安分局瑞安街派出
      所報請警察機關人員之協助云云；經查，被告甲○○對於
      有簽署系爭「宥恕外遇和解協議書」並不爭執（見偵查卷
      第19頁），是系爭「宥恕外遇和解協議書」形式上已存在
      ，並非偽造變造，茲影響系爭「宥恕外遇和解協議書」刑
      事證據能力之有無，乃其所辯系爭協議書之簽署係遭脅迫
      一節，惟被告甲○○辯稱協議書係遭人脅迫所為，依現有
      證據並無法證實，已經原審詳為說明（見原審判決理由欄
      二）；至被告甲○○於96年1月2日以律師函表示撤銷上揭
      協議書之意思表示，乃民事上系爭協議書內容是否發生效
      力之問題，與刑事上證據能力之認定應分別以觀。另被告
      甲○○有於95年12月27日前往台北市政府警察局大安分局
      瑞安街派出所備案，縱係屬實，仍屬其單方之行為，亦難
      僅憑被告甲○○單方之指述，即認被告甲○○有遭脅迫簽
      署協議書，自難援引為有利於被告甲○○之認定，是被告
      甲○○聲請向台北市政府警察局大安分局瑞安街派出所函
      查其有無至該所備案一節，核無調查必要。
五、綜上所述，被告二人上訴意旨所辯，不足以推翻原審有罪之
    認定，被告二人上訴否認犯罪，應認為無理由，應予駁回。
據上論結，應依刑事訴訟法第373條、第368條，判決如主文。
本案經檢察官林秀濤到庭執行職務。
中    華    民    國    97    年    11    月    27    日
                  刑事第六庭審判長法  官  林堭儀
                                  法  官  張明松
                                  法  官  吳淑惠
以上正本證明與原本無異。
不得上訴。
                                  書記官  陳雅加
中    華    民    國    97    年    12    月    2     日


司法院資訊處製作；財團法人民間司法改革基金會備份。
